臺灣高等法院刑事判決　　　　　　　　　　　　　　九十三年度上易字第八六號
　　上　訴　人　臺灣桃園地方法院檢察署檢察官
　　被　　　告　甲○○
右上訴人因被告妨害公務案件，不服臺灣桃園地方法院九十二年度訴字第一○七九號
，中華民國九十三年三月三十一日第一審判決（起訴案號：臺灣桃園地方法院檢察署
九十一年度偵字第一二九二三號）提起上訴，本院判決如左：
    主  文
上訴駁回。
    理  由
一、本案經本院審理結果，認第一審判決以查無證據足為證明被告甲○○有衝撞員警
    以妨害公務之犯行，乃以不能證明其犯罪，而為無罪判決之諭知。經核其認事用
    法並無不合，應予維持，並引用第一審判決所載之理由（如附件）。
二、檢察官上訴意旨略以：(一)被告駕車因遇紅燈而停留交岔路口時，為警趕到圍堵，
    左前方站有員警，後方亦有車輛停留，進退兩難，當知若將車由左側轉出，即會
    碰撞員警，故若無意衝撞員警，僅有棄車而逃，或束手就擒，然被告不為此圖，
    反行倒車，並於員警對空嗚槍後，仍朝左前方員警站立之方向轉出，其情形洵難
    謂被告無妨害公務之犯意。(二)被告第二次朝左前方轉出時，即為員警開槍射擊輪
    胎，始無法開駛，非由被告自行停止，原判決理由竟謂縱令被告驅車前行不停，
    亦即將側撞橫梗在前之偵防車而受阻，無法順利越該偵防車尾進入對向道路，遑
    論有撞及員警之虞等語，然此乃未審認第二次倒車後，再次左操方向盤，即已非
    第一次倒車情形可比，原判決此項認定，恐有未妥。(三)按行為人主觀上欲駕車逃
    逸與妨害公務之犯意，係可併存，而非相互排斥，被告既有第二次倒車再欲左轉
    前進，必加速駛離，員警於現場已採閃避及開槍之反應，何能認被告無衝撞員警
    之可能？自不能以員警並未受撞擊成傷為論斷，原審不察，遽為被告無罪之諭知
    ，當有未洽等語。
三、經查，本件起訴書所載被告甲○○駕車對警員張主華、呂志衛二人衝撞施以強暴
    之犯行，僅係以警員張主華之指證為唯一論據，而張主華之證言如何不足以證明
    被告之犯行，原審判決理由內已詳予論述，並說明被告於單一車道紅燈前為警攔
    截，現場正右方為住家，右前方及其車後均有其他車輛停留，除左轉駛入對向車
    道外，無其他路徑可供逃逸，當員警將偵防車斜停其車前時，被告並未以其車頭
    衝撞警車及警員，反而在其車道內二度修正車頭朝左，找出口擬往對向車道駛出
    ，其意在駕車逃逸甚明。又被告於倒車完畢甫朝左前行駛，即遭二警員持槍射破
    左前輪胎而停車，此際被告之車身不惟尚未踰入對向車道，其車頭亦未超越偵防
    車之車尾，亦據警員張主華、呂志衛證述在卷（見一審卷第二七八頁、第二八八
    頁），並有現場照片在卷可參（見偵查卷第二十七頁），足見被告車輛此時尚困
    於其車道內，即縱令其仍驅車朝左前方前進，勢必先側撞橫梗在前之偵防車而受
    阻（見一審卷第二七三頁張主華證言），無法進入對向車道，迄站在對向車道之
    二警員（見同上卷第二八五頁呂志衛證言），自無受衝擊之虞，可見該二警員謂
    被告遭射破輪胎前之駕車方向，伊等有受衝擊之可能，顯屬臆測等情。經核其證
    據之取捨尚無背經驗法則與論理法則，原審因認不得以該二警員之證言為被告有
    罪之唯一論據，乃諭知被告無罪，則尚難指有違誤，上訴意旨仍執陳詞指摘原判
    決為不當，則難認為有理由，其上訴應予駁回。
據上論斷，應依刑事訴訟法第三百七十三條、第三百六十八條，判決如主文。
本案經檢察官陳維練到庭執行職務。
中　　　華　　　民　　　國　　九十三　　年　　　八　　　月　　二十四　　日
                              臺灣高等法院刑事第一庭
                                  審判長法  官  李  相  助
                                        法  官  楊  貴  雄
                                        法  官  黃  聰  明
右正本證明與原本無異。
不得上訴。
                                        書記官  吳  金  來
中　　　華　　　民　　　國　　九十三　　年　　　八　　　月　　二十六  　日
附件
臺灣桃園地方法院刑事判決                        九十二年度訴字第一０七九號
    公  訴  人  臺灣桃園地方法院檢察署檢察官
    被      告  甲○○  男  二十八歲（民國○○○年○月○○○日生）
                        住臺北縣鶯歌鎮○○○路二八二巷二號
                        （現另案在臺灣臺北監獄臺北分監執行中）
                        身分證統一編號：Ｚ000000000號
右列被告因違反毒品危害防制條例等案件，經檢察官提起公訴（九十一年度偵字第一
二九二三號），本院判決如左：
    主  文
甲○○無罪。
    理  由
一、公訴意旨略以：同案被告王智隆（所犯轉讓第一毒品海洛因部分，業經本院審結
    ）於民國九十一年七月十日下午三時許，搭乘不知情之被告甲○○所駕之車號Ｃ
    Ｊ─九一一七號自用小客車前往桃園縣龜山鄉○○路○段「麥當勞速食店」前並
    下車至店內欲交付毒品海洛因予詹育霖時為警查獲，被告甲○○則即駕車在外並
    行駛至同鄉○○路○段與自強東路口時，隨即由一旁之桃園縣政府警察局龜山分
    局偵查員張主華、呂志衛上前出示員警服務證、表明身分並示意被告甲○○下車
    受檢，詎被告甲○○因持有海洛因為免遭查獲（所涉施用毒品罪嫌，由檢察官另
    行偵處），竟施以強暴、駕車衝撞張主華二人，幸經張主華二人即時跳開，並經
    員警開槍擊中所駕自用小客車之車輪後，始為警查獲，並扣得同案被告王智隆所
    有之海洛因三包（共毛重三．四公克）、分裝袋十八個、分裝勺子二支、研磨器
    一組及上開行動電話一支。因認被告甲○○所為，係犯刑法第一百三十五條第一
    項之罪嫌。
二、按犯罪事實應依證據認定之，無證據不得認定其犯罪事實。又不能證明被告犯罪
    者，應諭知無罪之判決，刑事訴訟法第一百五十四條第二項、第三百零一條第一
    項分別定有明文。又刑事訴訟法上所謂認定犯罪事實之證據，係指足以認定被告
    確有犯罪行為之積極證據而言，該項證據自須適合於被告犯罪事實之認定，始得
    採為斷罪資料；而認定不利於被告之事實，須依積極證據，苟積極證據不足為不
    利於被告事實之認定時，即應為有利於被告之認定，更不必有何有利之證據。至
    刑事訴訟上證明之資料，無論其為直接證據或間接證據，均須達於通常一般之人
    均不致於有所懷疑，而得確信其為真實之程度，始得據為有罪之認定，若其關於
    被告是否犯罪之證明未能達此程度，而有合理性懷疑之存在，致使無從形成有罪
    之確信，根據「罪證有疑，利於被告」之證據法則，即不得遽為不利被告之認定
    ；其以情況證據斷罪時，尤須基於該證據在直接關係上所可證明之他項情況事實
    ，本乎推理作用足以確證被告有罪，方為合法，不得徒憑主觀上之推想，將一般
    經驗上有利被告之其他合理情況逕予排除，此有最高法院三十年上字第八一六號
    、七十六年度台上字第四九八六號判例意旨可資參照。
三、公訴意旨認被告甲○○涉犯上開罪嫌，無非係以警員張主華於偵查中之指訴，為
    主要論據。訊據被告甲○○固坦承於右揭時、地，駕駛車號ＣＪ─九一一七號自
    用小客車，經警持槍射破其左前輪胎而逮獲等情不諱，惟堅詞否認有何妨害公務
    之犯行，辯稱：當時不知站立其車前之人為警員，且伊駕車前進並倒車，乃為避
    開橫擋在伊車前之警方車輛，擬切往對向車道逃逸，主觀上亦無衝撞警員之犯意
    等語。經查：
  (一)本件警員張主華、呂志衛二人係趁被告所駕車號ＣＪ─九一一七號自用小客車，
    在桃園縣龜山鄉○○路○段與自強東路口停等紅燈時，由呂志衛駕駛偵防車，超
    車斜停在被告車前，而以偵防車之右側車身攔阻於被告車前，張主華、呂志衛此
    時始趨前喝令被告下車受檢等情，業據證人張主華、呂志衛於本院九十三年三月
    十一日審理時到庭證述明確。而依現場照片（參見臺灣桃園地方法院檢察署九十
    一年度偵字第一二九二三號偵查卷第二十七頁至第三十頁）所示：被告遭攔停之
    位置為單向單一車道，且當時其自用小客車右前方尚停放不詳車主所有之克萊斯
    勒廠牌自小客車一輛，以阻其前方去路之事實，亦經證人呂志衛於本院同日審理
    時證述無訛。另證人張主華於本院同日審理時既陳稱：呂志衛所駕偵防車係自對
    向車道，超越前面數部車輛，才開到被告車前攔停等語，顯見被告於前揭路口停
    等紅燈時，其車後當有其他車輛。綜合各節以觀，堪認被告於警方攔查時，所駕
    自小客車之前後動線均為他車所阻，是被告斯時除左轉駛入對向車道外，本無其
    他路線可供逃逸。
  (二)再者，證人張主華於本院九十二年十月三十日審理時既結稱：伊喊「警察不要動
    」並同時出示證件，被告即倒車往伊二人站立方向轉出來，因右方為住家並無空
    間讓被告脫困，伊這時才掏出手槍對空鳴槍，被告還是過不去，所以又倒車再往
    左轉，伊站立原地不動，被告車往左前方前進出來一點點，伊即往其輪胎射擊，
    當時被告車子已轉過偵防車等語；復於本院九十三年三月十一日審理時續稱：伊
    自下車後先站偵防車旁，未靠近被告車邊，被告就把方向盤往左打，並往前開，
    因遭偵防車擋住，被告即直接往後退，伊見此狀況就往右後方退，並拔槍對空鳴
    槍，被告則車頭朝左再往前開，有開一點距離，伊即朝被告車之輪胎射擊，被告
    車輪胎遭射破後，又往前行駛一點才停住等語。質之證人呂志衛於本院九十三年
    三月十一日審理時亦指稱：伊下車迅速走到偵防車尾，站在對向車道持證件，要
    被告不要動，被告即倒車，伊雖跟進，但仍在對向車道，被告再往前行駛，伊就
    開槍射被告車之輪胎等語一致，是被告於員警駕車阻於其車前時，未逕以其車頭
    衝撞警車，及車內員警，反於其車道內二度修正車頭朝左，始往對向車道駛出，
    益徵被告僅意在駕車逃逸，而無妨害公務之犯意甚明。
  (三)至證人張主華、呂志衛於偵審中雖一再指稱：被告駕車往其二人所站立之方向衝
    來，倘未停車，其二人將遭被告撞擊云云，然被告所駕自小客車於倒車完畢，甫
    一往前行駛，即遭證人張主華、呂志衛二人持槍射破左前輪胎，已如前述，且證
    人張主華、呂志衛均自承：當時站在對向車道內，惟被告之自小客車於輪胎遭射
    破後停頓，其車身迄未踰入對向車道一節，亦有卷附之前揭現場照片可憑，再參
    以被告車輛停止時，其車頭尚未超過偵防車之車尾，復經證人張主華於本院九十
    三年三月十一日當庭證述在卷，足見被告車輛此時尚困於其車道內，因之，縱令
    其驅車前行無停，亦將直接側撞橫梗前方警用偵防車而受阻，要無順利駛越該車
    車尾並進入對向車道之可能，更遑論有撞及站在對向車道之二位員警之虞，況被
    告既仍遭警車擋住出路，客觀上自難排除被告有再度自行停止、俾倒車以修正其
    車行方向之可能性，此由證人張主華於同次庭期中指稱：被告究竟是否要直接開
    過來，伊不知道等語，亦可推知。是證人張主華、呂志衛徒憑被告遭射破輪胎前
    之該次車行方向為據，而認被告即有衝撞執勤員警之犯意及可能性，顯屬臆測，
    並與慣性相悖，要難採為被告有罪之認定。
四、綜上所述，被告僅係拒絕警方攔檢，而圖駕車逃逸，並無直接證據足證被告有何
    衝撞員警以妨害公務之犯行，是本案依現存證據，實難認在客觀上已達於通常一
    般人均不致於有所懷疑，而得確信被告甲○○達犯罪之程度。此外復查無積極證
    據足認被告有何公訴人所指之犯行，揆諸首揭法條說明，自應為被告無罪之諭知
    ，以昭審慎。
據上論斷，應依刑事訴訟法第三百零一條第一項，判決如主文。
本案經檢察官崔秉君到庭執行職務。
中      華      民      國    九十三    年      三      月    三十一    日
                                臺灣桃園地方法院刑事第十一庭
                                  審判長法  官  蔡  榮  澤
                                        法  官  邱  蓮  華
                                        法  官  丁  俊  成
右正本證明與原本無異。
如不服本判決，應於判決送達後十日內向本院提出上訴狀( 應附繕本 )，上訴於臺灣
高等法院。
                                        書記官  簡  慧  瑛
中      華      民      國    九十三    年      四      月      一      日
